【裁判字號】    95,交聲,381
【裁判日期】    950925
【裁判案由】    違反道路交通管理處罰條例聲明異議
【裁判全文】
臺灣桃園地方法院交通事件裁定         95年度交聲字第381號
原處分機關  交通部公路總局新竹區監理所中壢監理站
受處分人即
異  議  人  甲○○
                    277號
上列受處分人因違反道路交通管理處罰條例案件，對於交通部公
路總局新竹區監理所中壢監理站民國九十五年七月二十五日所為
之處分（原處分：壢監裁字第裁53-C00000000號），聲明異議，
本院裁定如下：
    主  文
異議駁回。
    理  由
一、聲明異議意旨略以：受處分人即異議人甲○○於案發當天騎
    乘車號FD8-182 號重型機車，行經臺北縣樹林市○○路與大
    安路交岔路口，因遇紅燈，故將上開機車停在機車等待區內
    等待號誌變換通行，惟員警乙○○命異議人將上開機車牽到
    轉彎處，並故意稱異議人有在行人穿越道上臨時停車之違規
    行為而舉發，且逼使異議人在舉發通知單上簽名，異議人認
    為自己並無違規，故不願簽名，員警乙○○就咒罵異議人稱
    ：不簽名，開到林口，就會發生車禍等語，並連講三遍，異
    議人遂打一一○電話報案，後來就有三多派出所的二名員警
    過來案發現場，異議人問該二名員警將上開機車停在機車等
    待區內有無違規？該二名員警回稱並無違規，並要異議人留
    電話號碼給渠等二人，不久，即有一位自稱交通隊張姓分隊
    長要異議人到分局去，異議人過去以後張姓分隊長請異議人
    坐下並倒水給異議人喝，並要異議人不要再追究，他會將此
    事處理好，結果該名張姓分隊長卻又以其名義將本件舉發移
    送。因本件係異議人遭員警乙○○冤枉所致，並無違規行為
    。為此，請求鈞院將原處分撤銷，改諭知異議人免罰等語。
二、原處分機關交通部公路總局新竹區監理所中壢監理站裁罰意
    旨略以：異議人於民國九十五年一月十二日上午八時二十五
    分許，騎乘上開機車，行經臺北縣樹林市○○路與大安路交
    岔路口，為臺北縣警察局樹林分局交通分隊員警舉發「行人
    穿越道臨停（中正路往迴龍方向）」之違規行為，經舉發員
    警填製北縣警交字第C00000000 號違反道路交通管理事件通
    知單（下稱舉發通知單）當場舉發，載明「拒簽收，已告知
    到案時間、地點」後，將舉發通知單移送聯移送本所處理，
    異議人曾於九十五年三月二十日提出申訴，謂：機車停在停
    車格內，聲請人被冤枉，請准予免罰等語，惟經臺北縣警察
    局樹林分局以北縣樹交裁字第0950018723號函查覆略以：「
    台端於九十五年一月十二日八時許，騎乘FD8-182 號重機車
    行經樹林中正、大安路口時，確有在行人穿越道臨時停車情
    形，違規屬實」，本所遂依修正前道路交通管理處罰條例第
    五十五條第一款規定，對異議人裁處新臺幣（下同）六百元
    等語。
三、按汽車駕駛人在行人穿越道臨時停車，處新臺幣三百元以上
    六百元以下罰鍰，道路交通管理處罰條例第五十五條第一款
    定有明文。又道路交通管理處罰條例第五十五條規定前於九
    十四年十二月二十八日經修正公布，定於九十五年七月一日
    施行，然比較修正前、後道路交通管理處罰條例第五十五條
    規定，其修正前、後之構成要件並無不同。再依行政罰法第
    五條規定：「行為後法律或自治條例有變更者，適用行政機
    關最初裁處時之法律或自治條例。但裁處前之法律或自治條
    例有利於受處罰者，適用最有利於受處罰者之規定。」又交
    通聲明異議案件本質上屬於行政訴訟之撤銷訴訟，而撤銷訴
    訟判斷行政處分合法性之基準時，實務見解係採原處分發布
    時之事實或法律狀態為準（改制前行政法院六十年判字第三
    七四號、七十二年判字第一六五一號判例意旨可資參照）。
    是本件中，原處分機關於九十五年七月二十五日已依修正後
    道路交通管理處罰條例第五十五條第一款規定對異議人予以
    裁罰，自屬適法，合先敘明。
四、經查：
  (一)異議人於上揭時地騎乘上開機車為舉發員警乙○○認定其有
    「行人穿越道臨停（中正路往迴龍方向）」之違規行為，經
    舉發員警乙○○填製本件舉發通知單當場舉發，惟異議人認
    為其未違規，故拒絕簽收本件舉發通知單，經舉發員警乙○
    ○載明異議人「拒簽收，已告知到案時間、地點」事由後，
    將本件舉發通知單移送聯移送原處分機關處理，原處分機關
    經調查後仍認定異議人有前開違規行為而對之予以裁處六百
    元罰鍰之事實，為異議人與原處分機關所不爭執，並有本件
    舉發通知單、裁決書、陳情書、臺北縣警察局樹林分局九十
    五年六月九日函等件在卷可參，是此部分之事實自堪認定。
  (二)至異議人雖否認有前開違規行為，並以前揭情詞置辯。然查
    ，據證人即臺北縣警察局樹林分局交通分隊舉發員警乙○○
    於本院審理中結證稱：案發當時在執行交通疏導勤務，異議
    人當時下橋，因路口號誌是紅燈，異議人原應停在行人穿越
    道後面的機車停車格內等紅燈，可是異議人卻停在前面的行
    人穿越道上，而且異議人的機車後面有一包垃圾擋住車牌，
    因為異議人戴全罩式的安全帽，所以我講話比較大聲，異議
    人因此認為我的態度不佳，我就請異議人將機車停在路邊，
    並對其舉發，在舉發過程中，異議人有出示精神方面疾病的
    診斷證明書，所以我製單完畢後，有告訴異議人騎車要小心
    一點，並沒有詛咒異議人發生車禍。異議人有打「一一○」
    報案，所以蔡翰宗員警和另一位員警有到現場，之後異議人
    和該二名員警說些什麼，我不知道，我舉發之後，就請異議
    人將機車移到路旁，所以該二名員警來的時候，機車已經不
    是停放在原來的位置。之後，異議人有到我們隊上，要我們
    撤銷舉發通知單，我們告訴他要依照行政程序，沒有辦法，
    異議人就說要整我等語，並提出本件違規地點照片二張為證
    。而觀之證人乙○○係臺北縣警察局樹林分局交通分隊員警
    ，於本件案發時地又係職司交通疏導勤務，且與異議人間素
    昧平生且無怨懟，當無甘冒偽證罪責，故為編織不實舉發之
    原因及理由存在，是證人乙○○前揭證述應較異議人所辯為
    可採，則異議人於上揭時地騎乘上開機車確有在行人穿越道
    臨時停車之違規行為，應堪認定。
  (三)又異議人雖另舉後來至案發現場處理之臺北縣警察局樹林分
    局三多派出所員警即證人蔡翰宗到庭作證，然經本院傳喚證
    人蔡翰宗到庭結證稱：我到現場的時候，異議人說他剛剛被
    開單，而且舉發警員的態度不佳，並說將機車停在停車格，
    但是被叫到路邊去開單，我到現場的時候，機車已經在路旁
    ，因為舉發員警已經離開，只剩下異議人在現場，我也不知
    道當初事情的經過，所以我就跟異議人說我沒有看到誰對誰
    錯，所以我就請異議人去交通隊申訴，之後，我就沒有再處
    理這件事情等語。據此以觀，證人蔡翰宗於本件舉發當時並
    未在場，亦未親眼目睹當時違規情況，自無從依其所述而為
    有利異議人之認定。
  (四)綜上所述，足認異議人上開所辯，應屬事後推諉卸責之詞，
    殊無可採。是本件異議人之交通違規事實事證已臻明確，原
    處分機關依修正後道路交通管理處罰條例第五十五條第一款
    規定對異議人予以裁罰六百元，核無違誤。異議人之聲明異
    議為無理由，應予駁回。
據上論斷，應依道路交通管理處罰條例第八十七條第二項，道路
交通案件處理辦法第十九條，裁定如主文。
中    華    民    國    95    年    9     月    25    日
                        臺灣桃園地方法院交通法庭
                            法  官  林  家  賢
以上正本證明與原本無異。
如不服本裁定，應於裁定送達後五日內，向本院提出抗告狀（應
附繕本），抗告於臺灣高等法院。
                            書記官  常  毓  生
中    華    民    國    95    年    9     月    25    日


司法院資訊處製作；財團法人民間司法改革基金會備份。
